最高法院刑事判決            一○○年度台上字第六四一○號
上  訴  人  陳柏志
上列上訴人因違反毒品危害防制條例案件，不服台灣高等法院高
雄分院中華民國一○○年九月十五日第二審判決（一○○年度上
訴字第九一八號，起訴案號：台灣高雄地方法院檢察署九十九年
度偵字第一五一九二號），提起上訴，本院判決如下：
    主  文
上訴駁回。
    理  由
按刑事訴訟法第三百七十七條規定，上訴於第三審法院，非以判
決違背法令為理由，不得為之。是提起第三審上訴，應以原判決
違背法令為理由，係屬法定要件。如果上訴理由書狀並未依據卷
內訴訟資料，具體指摘原判決不適用何種法則或如何適用不當，
或所指摘原判決違法情事，顯與法律規定得為第三審上訴理由之
違法情形，不相適合時，均應認其上訴為違背法律上之程式，予
以駁回。本件上訴人陳柏志上訴意旨略以：(一)原判決認定上訴人
販賣第二級及第三級毒品，但於事實欄未記載上訴人是否基於營
利之意圖，於理由內亦未說明憑以認定之證據及理由。又認定證
人劉家瑞於警詢中之陳述具有可信之特別情況，卻未就刑事訴訟
法第一百五十九條第一項「法律有規定者」之要件予以說明。另
卷附高雄醫學大學附設中和紀念醫院（下稱中和紀念醫院）檢驗
報告，係檢察官囑託該醫院所為鑑定，為本件之重要證據，原判
決未說明具有證據能力之理由，而籠統引用刑事訴訟法第一百五
十九條第一項、第一百五十九條之五之規定，謂有證據能力，均
有理由不備之違法。(二)原判決就上訴駁回之六罪刑以及經第一審
判決確定之部分，未說明如何定應執行刑，理由亦有未備。(三)證
人黃信福於警詢中稱購買搖頭丸，於偵查中改稱購買Ｋ他命，證
人林信宏於警詢中稱購買搖頭丸，於偵查中改稱購買搖頭丸及Ｋ
他命，原判決認以渠等偵查中之陳述為可採，然證人上開前後歧
異之陳述，攸關罪名之不同，渠等驗尿報告究呈何種毒品反應？
於偵查中之陳述何以有證據能力？原判決均未說明，理由尚有未
備。(四)原判決附表（下稱附表）一編號一、二、四、六販賣之毒
品ＭＤＭＡ，均呈顆粒狀，並無使用扣案電子磅秤加以分裝之必
要，該電子磅秤是否經鑑定確有殘留Ｋ他命或ＭＤＭＡ成份？原
判決認電子磅秤用以分裝ＭＤＭＡ，並於上開各編號罪名下，諭
知沒收電子磅秤，有證據調查未盡及違背經驗法則。至安非他命
吸食器一組，依毒品危害防制條例第十八條第一項前段之規定，
屬應義務沒收之物，原判決認無從諭知沒收，適用法則亦有不當
。(五)原判決認定本件販賣毒品之金額非鉅，但未依刑法第五十九
條之規定酌減刑期，又上訴人經宣告之刑期總計為有期徒刑十六
年六月，定應執行刑竟高達有期徒刑十二年，難謂符合比例原則
與平等原則云云。惟查原判決依憑上訴人之自白，證人黃信福、
劉家瑞、林信宏之證言，扣案電子磅秤一台等證據資料，資以認
定上訴人有原判決事實欄所記載之犯罪事實，因而維持第一審關
於論處上訴人販賣第二級毒品罪五罪，又販賣第三級毒品罪一罪
罪刑之判決，駁回上訴人該部分在第二審之上訴，已詳述其依憑
之證據及認定之理由。原判決所為論述，核與卷證資料相符，從
形式上觀察，並無違背法令之情形。按認事採證、證據之取捨及
證據證明力之判斷，俱屬事實審法院之職權，苟無違背證據法則
，自不能指為違法。原判決事實已記載上訴人基於販賣第二級及
第三級毒品之犯意，於如附表一編號一至六所示之時間、地點及
金額，分別販賣ＭＤＭＡ、愷他命給黃信福、劉家瑞，並同時販
賣ＭＤＭＡ、愷他命予林信宏，嗣於民國九十九年四月二十八日
二十三時許，經警在上訴人之住處搜索扣得附表二編號六所示供
販毒分裝所用之電子磅秤一台等情，原判決並引用附表一編號一
至六記載，就上訴人各次販賣毒品之種類及所得之金額等均已明
確認定，於理由內亦敘述：上訴人明知毒品均對人體危害甚大，
竟販售圖利，助長毒品氾濫，戕害他人身心健康，對社會治安造
成嚴重威脅，附表一編號一至六所示販賣第二、三級毒品所得之
交易金額，各新台幣（下同）五百元、五百元、一千元、五百元
、五百元、五百元，雖未扣案，惟係上訴人販賣第二、三級毒品
所得之財物，應依毒品危害防制條例第十九條第一項規定，分別
宣告沒收，如全部或一部不能沒收時，以其財產抵償之等語。依
上開所述，雖原判決事實欄未記載「營利」之文字，但就上訴人
本件販賣毒品，在主觀上如何具有營利之意圖，客觀上如何具有
販賣之行為，尚難認未予認定。就證人劉家瑞、黃信福於警詢中
之陳述如何具有證據能力，原判決理由壹之(一)起始即敘述：「按
被告以外之人於檢察事務官、司法警察官或司法警察調查中所為
之陳述，與審判中不符時，其先前之陳述具有較可信之特別情況
，且為證明犯罪事實存否所必要者，得為證據，刑事訴訟法第一
百五十九條之二定有明文。」等語，作為說明劉家瑞、黃信福於
警詢中之陳述具有證據能力之依據，並無上訴意旨所指理由不備
。又上訴人及其選任辯護人於原審除爭執證人於警詢陳述之證據
能力外，對其餘證據均同意具有證據能力（見原審卷第四一頁背
面），其上訴本院復爭執中和紀念醫院一○○年一月十八日檢驗
報告之證據能力，並指摘原判決未說明黃信福、林信宏於偵查時
陳述之證據能力云云，均非適法之上訴第三審理由。又數罪併罰
案件，應於判決時，依刑法第五十一條之規定，定其應執行之刑
者，以其數個罪刑之宣告，係同一判決者為限。如果數罪併罰案
件，僅就其中之一罪或數罪提起上訴，經上訴審判決駁回上訴，
因其他未上訴之罪部分早經確定，上訴審自無庸與已經確定部分
合併定其應執行之刑，應俟上訴部分罪刑確定後，由該案犯罪事
實最後判決法院之檢察官，依刑法第五十三條，刑事訴訟法第四
百七十七條之規定，聲請該法院裁定定其應執行之刑。查上訴人
於第一審經判處販賣第二級毒品七罪刑及販賣第三級毒品一罪刑
，並定其應執行刑為有期徒刑十二年，上訴人提起上訴，並未對
第一審判決所定之應執行刑表示不服，且於原審審理時對第一審
判決附表一編號七及附表二部分聲請撤回上訴，該部分因而確定
，原審既僅就其餘附表一編號一至六部分判決駁回上訴，自無庸
與已判決確定之部分合併定其應執行刑。上訴人上訴意旨稱原判
決漏未合併定應執行刑，自屬違法云云，顯非依據卷內資料執為
指摘。再證人之供述前後稍有不符或相互間有所歧異，究竟何者
為可採，事實審法院非不可本於經驗法則，斟酌其他情形，作合
理之比較，定其取捨；非謂一有不符或矛盾，即認其全部均為不
可採信。從而供述之一部認為真實者，予以採取，自非證據法則
所不許。原判決說明：黃信福就附表一編號五所示之犯行，於警
詢中證稱是購買「搖頭丸」，於偵查中改證稱購買「Ｋ他命」；
林信宏就附表一編號三所示之犯行，於警詢中證稱是購買「搖頭
丸」，於偵查中改稱購買「搖頭丸及Ｋ他命」；前後雖有不同，
但因警詢中之陳述較為簡單，檢察官之訊問則較為詳細，給予證
人較多時間考慮回憶，且檢察官之訊問筆錄較具公信力，認應以
偵查中之陳述為認定之依據等情。原審就上述各證據，斟酌取捨
，於理由內詳敘取捨證據與證據證明力得心證之判斷理由，並無
證據上理由矛盾或不備之違法。上訴人於第一審坦承扣案之電子
磅秤一台為其所有供販賣毒品使用之物（見第一審卷第二八九頁
），原判決說明應依毒品危害防制條例第十九條第一項之規定宣
告沒收，並無不合。至於吸食器一組，上訴人辯稱係供自己吸毒
使用，並無證據證明係供上訴人本案販賣毒品所用，原判決說明
無從併為沒收諭知，亦無不合。又刑之量定與刑法第五十九條之
酌量減輕其刑，係屬事實審法院得依職權自由裁量之事項，茍已
以行為人之責任為基礎，審酌刑法第五十七條各款所列情狀而未
逾法定刑度，即不得遽指為違法。就量刑部分，原判決已說明審
酌刑法第五十七條各款所列情形及量刑之理由，維持第一審所量
處之刑度，既未逾法定刑度，又無濫用量刑權限之情形，縱未適
用刑法第五十九條規定，酌量減輕其刑，仍不得遽指為違法。上
訴意旨核係對原審取捨證據與自由判斷證據證明力之職權行使及
原判決理由已經說明之事項，或就與犯罪構成事實無關之枝節問
題，或就不影響於判決本旨事項再為事實上之爭辯，徒以自己之
說詞，泛指其為違法，並為單純事實上之爭執，皆非適法之第三
審上訴理由，其上訴違背法律上之程式，應予駁回。
據上論結，應依刑事訴訟法第三百九十五條前段，判決如主文。
中    華    民    國  一○○  年   十一   月   十七   日
                      最高法院刑事第十一庭
                          審判長法官  黃  正  興  
                                法官  許  錦  印  
                                法官  林  瑞  斌  
                                法官  陳  春  秋  
                                法官  謝  靜  恒  
本件正本證明與原本無異
                                      書  記  官  
中    華    民    國  一○○  年   十一   月  二十三  日
                                                      K